【裁判字號】    98,交易,18
【裁判日期】    980629
【裁判案由】    過失傷害
【裁判全文】
臺灣板橋地方法院刑事判決              98年度交易字第18號
公  訴  人  臺灣板橋地方法院檢察署檢察官
被      告  乙○○
上列被告因過失傷害案件，經檢察官提起公訴（97年度調偵字第
1477號），本院判決如下：
    主  文
乙○○因過失傷害人，處拘役拾日，如易科罰金，以新臺幣壹
仟元折算壹日。
    事  實
一、乙○○於民國97年8 月1 日下午3 時55分許，搭乘甲○○（
    另為不起訴處分）所駕駛車牌號碼6D-4722 號自用小貨車，
    於行經臺北縣板橋市○○街86號前停等紅燈時，理應注意汽
    車向外開啟車門時，須注意其他車輛，並禮讓其他車輛先行
    ，確認安全無虞後，始得開啟，而依當時情形，時為日間，
    有自然光線，且其得透過該車之右後視鏡觀察車道上之利用
    情形，並無不能注意情事，竟疏未注意，即貿然開啟副駕駛
    座車門，致該車門門緣不慎擦撞適同向行駛，由丙○○所騎
    乘車牌號碼K6M-519 號機車，丙○○因而人車倒地，受有右
    脛骨平台骨折之傷害。
二、案經丙○○訴由臺北縣政府警察局板橋分局報請臺灣板橋地
    方法院檢察署檢察官偵查起訴。
    理  由
一、訊據被告乙○○固坦承如上所述，其乘坐甲○○所駕之自用
    小貨車，並對於告訴人丙○○騎乘之機車倒地，暨受有上開
    傷害等節，要無爭執，然矢口否認有何過失，且辯稱：其因
    車門未關妥，故開啟車門一小縫，重關車門，告訴人見前方
    紅燈，車速過快，未及煞車，自行撞上後，始倒地受傷等語
    。
二、經查：
  (一)告訴人機車倒地，致受有右脛骨平台骨折乙情，有渠提出之
    亞東紀念醫院診斷證明書在卷可證（參見偵查卷第26頁），
    被告就此並無爭執。
  (二)本件告訴人所指遭被告開啟之車門「打」到之位置為偵查卷
    第37頁下方照片（參見本院卷第69頁正面），而依本院於98
    年3 月31日勘驗林春美之自小貨車所見，前述照片上右側車
    門與後方車斗間所顯示白色處，勘驗時並無該情形，茲參照
    照片光亮處，應係拍攝時反光所致；又右側車門有數道橫向
    刮痕及往右下斜之刮痕，其鏽蝕程度並無明顯差別；另如偵
    查卷第37頁下方照片及第38頁上方照片，警方標示之碰撞點
    處，現場勘驗並無該照片所示之深色痕跡，且附近有污漬，
    並無重新烤漆現象；至該扇車門鑰匙孔下方10至15公分處些
    微凹陷，但無法判斷為何時所致，有本院勘驗筆錄及勘驗照
    片附卷可查（參見本院卷第79頁、第83頁至第92頁），承此
    ，實已無從依本院勘驗結果判斷兩車有無碰觸。
  (三)惟被告於本院準備程序中，即曾供述：其開啟車門時，告訴
    人有撞及該車門乙情（參見本院卷第48頁）。而證人甲○○
    於本院審理時雖曾證稱，不知被告有開門，且伊之車輛儀表
    板上雖可顯示門未關上，但伊當時並未注意儀表板上有無該
    顯示出現等情（參見本院卷第65頁反面至第66頁正面），但
    亦明確證述：伊所駕車輛在華興街停等，為第3 部車，停止
    間，被告因覺車門未關妥，故突然開1 小縫重開，伊駕車時
    ，通常會觀察四周，適於觀看後照鏡時，見告訴人騎機車經
    過並跌倒時，發現被告開車門約15公分寬，同時亦聽見告訴
    人煞車聲音，故覺告訴人車速甚快，且未減速，告訴人機車
    右傾，滑倒至伊車副駕駛座前方後視鏡旁，但未擦撞伊之自
    小貨車，斯時，被告在車上曾告以車門未關妥等語（參見本
    院卷第65頁正面至第68頁正面）。參以本件警方現場調查時
    ，並未採得明顯之撞擊痕跡，故可信2 車若有碰觸，應非重
    大撞擊，故證人甲○○雖稱伊車與告訴人機車並無碰撞，不
    祗與被告於前述準備程序中所供不符，且不得作為有利被告
    之證述。惟秉諸甲○○之證詞，仍得見被告確有開啟上述車
    門，而致該車門與告訴人之機車發生碰觸。從而，本件告訴
    人指訴被告有該過失行為，應屬有據。至被告已開啟車門15
    公分，即非可謂僅係1 小縫。
  (四)告訴人雖迭稱，被告已將車門完全開啟至路中云云（參見本
    院卷第32頁、第49頁、第69頁正面），然依甲○○停車位置
    ，距離道路旁白色實線，前後各為1.1 公尺、1 公尺（參見
    偵查卷第23頁），而該車後方不遠處緊鄰前述白色實線路肩
    ，尚停放機車，暨置放商店看板（參見偵查卷第36頁），另
    衡諸甲○○該車車門開啟寬度及告訴人機車寬度，若被告將
    前述自小貨車車門全開再關閉，則告訴人之機車恐難因而超
    越該自小貨車。承此而論，告訴人此部分指訴，應係詞溢乎
    情，而應以證人甲○○所言，被告開啟之車門約15公分乙節
    ，較符於事實。又姑不論被告是否將告訴人已傾倒之機車往
    前推置，茲以告訴人倒地位置為在上揭自小貨車前方乙情言
    之，告訴人之機車倒地前，應已部分超越被告開啟之車門，
    始有可能造成告訴人機車倒地之情形，以此推估被告開啟車
    門之情形，復足信非係全然開啟。
  (五)至告訴人於本院審理時陳稱，被告開啟之車門打到渠所騎乘
    之機車左手把（參見本院卷第69頁正面），惟於本院勘驗時
    ，則稱應係碰觸渠機車左後視鏡（參見本院卷第79頁、第10
    1 頁）；又渠先後所指2 車碰觸點，或云係該扇車門靠近車
    窗下刮痕處（參見本院卷第79頁），或謂係偵查卷第37頁下
    方照片處（參見本院卷第69頁正面），均有不一。然告訴人
    係突遭碰觸，故就渠機車與前述自小貨車車門之碰觸點為何
    ，判知不明，非可當然論以指訴有重大瑕疵。
  (六)被告及證人甲○○雖均稱告訴人車速甚快云云，然其等無法
    確切指出告訴人之車速為何；況以告訴人機車倒地之擦地痕
    僅2.7 公尺而言，有道路交通事故現場草圖存卷可按（參見
    偵查卷第23頁），實非可推認告訴人之車速過快，併為本件
    肇事之原因。此外，本院復查無其他證據可資證明告訴人車
    速有何違規或屬肇事因素，故不可率認告訴人騎乘機車之行
    為，為與有過失。
  (七)按汽車停車，開啟車門時，應注意其他車輛，並讓其先行，
    此觀諸道路交通安全規則第112 條第3 項規定綦詳。查被告
    前述開啟車門行為，顯未遵行前揭道路交通安全規則之規定
    ；又依當時情形，時為日間，有自然光線，在卷之道路交通
    事故調查報告表(一)可資憑信（參見偵查卷第24頁），故依其
    所坐位置為副駕駛座，自可透過其所搭乘之自小貨車右後視
    鏡觀察該道路之其他利用情形，是其顯能注意首開規定，並
    能注意，且無不能注意情事。被告疏於注意及此，而致告訴
    人受有前述傷害，是有過失，而該過失與告訴人之傷害結果
    間，復有相當之因果關係，被告自應負其過失責任。
  (八)綜上所見，被告之過失傷害行為，事證業臻明確，犯行堪以
    認定，應依法論科。
三、核被告所為，係犯刑法第284 條第1 項前段之過失傷害罪。
    本院審酌其無犯罪紀錄，有臺灣高等法院被告前案紀錄表存
    卷可稽，是素行尚佳，又盱衡其智識、資力、本件過失程度
    、造成告訴人傷害程度、尚未與告訴人達成民事賠償之和解
    等一切情狀，茲量處如主文所示之刑，併諭知易科罰金之折
    算標準。
據上論斷，應依刑事訴訟法第299 條第1 項前段，刑法第284 條
第1 項前段、第41條第1 項前段，刑法施行法第1 條之1 ，判決
如主文。
本案經檢察官黃佳權到庭執行職務。
中    華    民    國    98    年    6     月    29    日
                  刑事第一庭    法  官  朱敏賢
以上正本證明與原本無異
如不服本判決，應於判決送達後10日內敘明上訴理由，向本院提
出上訴狀 (應附繕本) ，上訴於臺灣高等法院。其未敘述上訴理
由者，應於上訴期間屆滿後20日內向本院補提理由書「切勿逕送
上級法院」。
                                書記官  黃頌棻
中    華    民    國    98    年    6     月    29    日
附錄本案論罪科刑法條全文：
刑法第284 條
因過失傷害人者，處六月以下有期徒刑、拘役或五百元以下罰金
，致重傷者，處一年以下有期徒刑、拘役或五百元以下罰金。
從事業務之人，因業務上之過失傷害人者，處一年以下有期徒刑
、拘役或一千元以下罰金，致重傷者，處三年以下有期徒刑、拘
役或二千元以下罰金。


司法院資訊處製作；財團法人民間司法改革基金會備份。
